【裁判字號】    90,易,525
【裁判日期】    900927
【裁判案由】    違反動產擔保交易法
【裁判全文】
臺灣雲林地方法院刑事判決                            九十年度易字第五二五號
    公  訴  人  臺灣雲林地方法院檢察署檢察官
    被      告  甲○○
右列被告因違反動產擔保交易法案件，經檢察官聲請簡易判決處刑（九十年度偵字第
一一六三號），本院虎尾簡易庭認不宜以簡易判決處刑，簽移本院刑事普通庭依通常
訴訟程序審理，本院判決如左：
    主  文
甲○○動產擔保交易之債務人，意圖不法之利益，將標的物遷移，致生損害於債權人
，累犯，處拘役伍拾日，如易科罰金，以參佰元折算壹日。
    事  實
一、甲○○前於民國八十九年間因賭博罪，經臺灣雲林地方法院判處有期徒刑三月確
    定，於八十九年五月二十六日易科罰金執行完畢，猶不知悔改，於八十八年四月
    三十日，以分期付款附條件買賣之方式，向南陽實業股份有限公司（以下簡稱南
    陽公司，南陽公司並於八十九年一月十九日將系爭債權移轉與乙○○○股份有限
    公司）購買車號Ｃ五─五七○三號自小客車一部，雙方約定第一期自訂約時給付
    一萬八千元，第二期至第三十八期，每個月一期，於每月三十日起給付一萬四千
    六百零八元，標的物存放地址為買受人之地址即雲林縣土庫鎮後埔里後埔一三二
    號，在約定分期款未付清之前，債務人僅得依約占有使用，不得任意遷移或為其
    他處分。詎甲○○竟自八十九年六月三十日起，即未依約繳款，且意圖為自己不
    法之利益，將上開自小客車遷移至不詳地點，致生損害於債權人乙○○○股份有
    限公司。
二、案經聲寶公司訴請臺灣雲林地方法院檢察署偵查起訴。
    理  由
一、訊據被告甲○○固不否認有於右揭時、地，與南陽公司簽訂分期付款買賣契約購
    買上開自小客車，而自八十九年六月起即未依約給付分期款項之事實，且對該自
    小客車現已未存放於約定處所之事實亦不否認，惟矢口否認有上開犯行，辯稱：
    伊並未遷移上開自小客車，伊先生因負債，致使上開自小客車為其先生不知名之
    債權人將上開自小客車牽走云云。惟查，右揭事實，業據告訴代理人邱美玲指訴
    綦詳，並有附條件買賣契約書、動產擔保交易附條件買賣設定債權人變更登記申
    請書、汽車新領牌照登記書各一份附卷可稽，按一般車輛每年均須繳納固定之稅
    賦、保費及可能因違規所收受之罰單等，倘確有他人於未經被告同意之情況下，
    將上開自小客車擅自竊取並將該車遷移他處，被告為免其保費及相關稅賦之負擔
    ，理應向警察機關申報該車失竊之事實並請求協尋，然經本院向警察機關電詢該
    車之失竊紀錄，發現該車迄未有申報失竊之紀錄，此有車籍作業系統─查詢認可
    資料一紙在卷可稽，足見該車縱係他人所牽取，亦應係在經被告同意或默許之情
    形下所為，參以證人丙○○即被告之夫亦到庭證稱：因生意失敗，車子被債權人
    牽走了，是誰牽走的，我不知道」等語（見本院九十年八月六日訊問筆錄），亦
    徵該車確係經被告同意或默許而由債權人牽走或遷移他處之事實。至被告是否確
    知該遷移車輛之債權人之真實姓名年籍，並無減於被告之刑責，綜上，被告空言
    否認上開犯行，所辯無非係卸責之詞，不足採信。本件事証明確，被告犯行堪予
    認定。
二、核被告所為，係犯動產擔保交易法第三十八條之罪。查被告前於八十九年間因賭
    博罪，經臺灣雲林地方法院判處有期徒刑三月確定，並於八十九年五月二十六日
    易科罰金執行完畢，有臺灣高等法院被告全國前案紀錄表附卷可按，於五年以內
    再犯本件最重本刑為有期徒刑以上之罪，為累犯，應依刑法第四十七條規定加重
    其刑。爰審酌被告之品行、犯罪之動機、目的、手段、犯罪所生之危害，及其犯
    後態度等一切情狀，量處如主文所示之刑，並諭知易科罰金之折算標準。末按刑
    法第四十一條：「犯最重本刑為三年以下有期徒刑以下之刑之罪，而受六月以下
    有期徒刑或拘役之宣告，因身體、教育、職業或家庭之關係，執行顯有困難者，
    得以一元以上三元以下折算一日，易科罰金」，已於九十年一月十日經總統公布
    修正為第四十一條第一項：「犯最重本刑為五年以下有期徒刑以下之刑之罪，而
    受六個月以下有期徒刑或拘役之宣告，因身體、教育、職業、家庭之關係或其他
    正當事由，執行顯有困難者，得以一元以上三元以下折算一日，易科罰金」，同
    年月十二日生效。本件被告犯罪日期在前述法律修正前，犯罪後法律已有變更，
    然比較新舊法，本件均得易科罰金，依刑法第二條第一項前段之規定，應適用裁
    判時之新法即修正後之刑法第四十一條第一項規定，諭知易科罰金之折算標準，
    以資懲儆，併此敘明。
據上論斷，應依刑事訴訟法第二百九十九條第一項前段、動產擔保交易法第三十八條
、刑法第十一條前段、第二條第一項前段、第四十七條、第四十一條第一項前段，罰
金罰鍰提高標準條例第一條前段、第二條，判決如主文。
本案經檢察官林良蓉到庭執行職務
中      華      民      國      九十      年      九    月    二十七    日
                                        臺灣雲林地方法院刑事第二庭
                                            法  官  冷  明  珍
右正本證明與原本無異。
如不服本判決，應於判決送達後十日內，向本院提出上訴狀。（須附繕本）
                                            書記官  周  麗  雲
中      華      民      國      九十      年      九    月    二十七    日
動產擔保交易法第三十八條
 (處分標的物之處罰)
動產擔保交易之債務人，意圖不法之利益，將標的物遷移、出賣、出質、移轉、抵押
或為其他處分，致生損害於債權人者，處三年以下有期徒刑、拘役或科或併科六千元
以下之罰金。


司法院資訊處製作；財團法人民間司法改革基金會備份。
